【裁判字號】    95,訴,2134
【裁判日期】    951215
【裁判案由】    損害賠償
【裁判全文】
臺灣臺中地方法院民事判決  95年度訴字第2134號
原      告  乙○○
訴訟代理人  賴思達律師
複代理人    蔡瑞麒律師
被      告  甲○○
上列當事人間因被告過失傷害案件，原告提起刑事附帶民事訴訟
請求損害賠償，經本院交通法庭裁定移送前來（95年度沙交簡附
民字第9號），本院於民國95年11月15日言詞辯論終結，判決如
下：
    主    文
被告應給付原告新台幣陸萬捌仟壹佰伍拾柒元及自民國九十五年
六月七日起至清償日止，按年息百分之五計算之利息。
原告其餘之訴駁回。
訴訟費用由被告負擔十分之一，餘由原告負擔。
本判決第一項得假執行，但被告如以新台幣陸萬捌仟壹佰伍拾柒
元為原告供擔保後，得免假執行。
原告其餘假執行之聲請駁回。
    事實及理由
壹、程序方面：
    按訴狀送達後，原告不得將原訴變更或追加他訴；但擴張或
    減縮應受判決事項之聲明者，不在此限；民事訴訟法第255
    條第1項第3款定有明文。本件原告原起訴主張被告應給付原
    告新台幣 (下同)1,569,757 元及自94年10月1日起至清償日
    止之法定遲延利息，嗣改請求被告應給付原告1,093,633元
    及法定遲延利息，核係減縮應受判決事項之聲明，依首揭規
    定，自應准許之。
貳、實體方面
一、原告主張：被告於民國（下同）94年4月8日下午4時30分許
    ，駕駛車號2721-LA自小貨車，沿台中縣大甲鎮○○路雙向
    二車道由東往西直行，途經順帆路12-5號前，適有騎乘JV6-
    151號機車由順帆路12-5號前橫越順帆路欲迴車至對向車道
    往東方向直行之原告，被告雖往左閃避，仍閃避不及，致左
    前車頭轉角處撞擊被告左側機車車身，導致原告受有左側遠
    端脛骨腓骨開放性骨折、左小指指粉碎性骨折等傷害。爰依
    民法侵權行為損害賠償請求權之關係，請求被告賠償醫藥費
    新台幣（下同）30萬2851元、增加上生活需要之看護費用、
    門診車資及房舍改建與代步車等費用49萬0782元及精神慰撫
    金50萬元，本件所受損害總計129萬3633元，扣除業已領取
    之強制責任險20萬元，爰請求被告給付109萬3633元。並聲
    明：被告應給付原告109萬3633元及自民國94年10月1日起至
    清償日止，按年息5%計算之利息，並願供擔保請准為假執行
    之宣告。
二、被告則以：對於在上開時地駕駛自小客車行直行時，與騎乘
    機車橫向穿越道路左轉之原告發生碰撞，致原告受有左側遠
    端脛骨腓骨開放性骨折、左小指指粉碎性骨折等傷害並不爭
    執，惟以車禍之發生原告違規穿越道路亦有過失，且原告請
    求賠償之住院病房升等費用、出院後之居家看護及改建廁所
    、購買電動代步車等均非必要，精神慰撫金等金額亦過高等
    語置辯，並陳明如受不利判決，願供擔保請准免為假執行。
三、本件原告主張被告於前開時地駕駛自用小客車，沿臺中縣大
    甲縣順帆路由東往西直行，途經順帆路12-5號前，適有原告
    騎乘機車，欲橫向穿越順帆路，沿順帆路由西往東行駛時，
    避煞不及，被告駕駛之自用小客車與原告機車發生碰撞，致
    原告受有左側遠端脛骨腓骨開放性骨折、左小指指粉碎性骨
    折等傷害，有原告提出之光田綜合醫院診斷證明書2紙復於
    台灣台中地方法院檢察署94年度發查字第2725號卷可稽，復
    有台灣台中地方法院檢察署95年度偵字第1196號卷附之調查
    筆錄、台中縣警察局交通隊處理道路交通事故談話記錄、現
    場圖、道路交通事故調查報表 (一)( 二)、照片2紙等在卷
    可按，且為被告所是認，自堪信為真正。按因故意或過失不
    法侵害他人之權利者，負損害賠償責任。民法第184條第1項
    定有明文。被告抗辯本件車禍之發生兩造均有過失，雖為原
    告所否認，惟觀諸本件車禍發生之地點及現場圖，事故發生
    地點為順帆路12-5號前，該路段乃未劃分快慢車道之雙向二
    車道之直路，且車禍發生前兩造之行車狀態，被告係駕駛自
    小客車沿順帆路由東往西，向前直行中，原告則騎乘機車，
    自順帆路12-5號房屋前方，橫越順帆路道路中央，欲穿越順
    帆路至對向車道，沿順帆路由西往東行駛，均為兩造所不爭
    執，且有道路交通事故現場圖及兩造之調查筆錄附前開刑事
    卷可，再參酌現場圖及照片所示，本件車禍發生路段為雙向
    二車道，除有道路二側有白實線之路面邊線外，路段中段有
    黃虛線，係分隔對向車道之分向限制線，用以劃分路面成雙
    向車道，禁止車輛跨越行駛，並不得迴轉。道路交通標誌標
    線號誌設置規則第165條第1項定有明文。又汽車在雙向二車
    道行駛時，均應在遵行車道內行駛，在劃有分向限制線之路
    段，不駛入來車之車道內。及機器腳踏車行駛之車道及轉彎
    ，應依標誌或標線之規定行駛。道路交通安全規則第97條第
    1、2款及第99條亦定有明文。本件原告騎乘機車穿越劃有分
    向限制線之路段，顯已違反該路段係禁止車輛跨越行駛且不
    得迴轉之限制，原告主張該路段並非雙黃線，而係黃虛線，
    騎乘機車穿越該劃有分向限制線之路段，並無違規，顯有誤
    認。原告雖另辯稱遭被告撞擊點係在對向車道，車禍之發生
    與原告穿越車道無關云云，然依兩造在車禍發生接受詢問時
    原告陳稱：從順帆路12-5號前騎乘機車穿越馬路時，沒有看
    到被告的車子，等機車到了對向車道時，就看到被告車子撞
    上來等語，及被告所述：沿順帆路由東往西直行，開到順帆
    路12-5號前，原告騎機車要穿越順帆路到對向車道，看到時
    ，往對向車道要閃避，但沒有閃過等情，再佐以車禍現場圖
    上原告之機車車頭往東南方，橫倒在對向車道，而被告之自
    小客車之車頭朝西北方，前輪留在對向車道，右後車輪則壓
    在分向限制線上，斜留在對向車道及分向限制線上等情況，
    本件應係原告乘騎機車，未依規定在車道內往前直行，且違
    反道路交通規則第97第1、2款及道路交通標誌標線號誌設置
    規則第165條第1項等規定，竟由順帆路12-5號前之路邊，直
    接橫向駛出，穿越有分向限制線之順帆路至對向車道，導致
    駕駛自小客車沿順帆路由東往西直行之被告，於經過順帆路
    12 -5號門前，亦疏未注意車前狀況，發現只能往前直行之
    車道上，竟有車輛以橫越之方式，穿越至對向車道，雖依反
    射原理往左側閃避，仍因閃避不及，與原告之機車發生碰撞
    。顯見原告對於本件車禍之發生應為肇事主因，是原告否認
    就本件車禍之發生有過失，顯無可採，被告辯稱本件車禍兩
    造均有過失，自堪採信。綜上，原告所受之傷害係因被告之
    駕車不慎行為所導致，至為灼然，被告之侵權行為與原告所
    受傷害之間，自具有相當因果關係，足堪認定，被告自應負
    侵權行為之賠償責任，是以，原告請求被告負本件侵權行為
    賠償責任，自屬有據。
四、次按因故意或過失，不法侵害他人之權利者，負損害賠償責
    任；不法侵害他人之身體或健康者，對於被害人因此喪失或
    減少勞動能力，或增加生活上之需要時，應負損害賠償責任
    ；不法侵害他人之身體、健康、名譽、自由、信用、隱私、
    貞操，或不法侵害其他人格法益而情節重大者，被害人雖非
    財產上之損害，亦得請求賠償相當之金額，民法第184條第1
    項、第193條第1項、第195條各訂有明文。本件原告據此就
    被告之故意侵權行為，而請求之各項損害賠償，茲分別審酌
    如下：
（一）醫療費用部分：
    (1)本件原告因被告之傷害行為就醫，已支出不含病房費用之
      醫療費用計47,705元，為兩造所不爭，並有原告提出之光
      田綜合醫院大甲分院收據41紙及幼工診所健保醫療明細5
      紙等為證，堪信為真正，此部分請求為有理由，應予准許
      。
    (2)西醫病房費部分：
      原告於94年4月8日至同年6月27日及94年9月6日至同年9月
      15日及94年10月31日至同年11月19日及95年7月24日至同
      年月29日間前往光田綜合醫院大甲分院住院治療，各支出
      病房費用11萬元、78,459元 (扣除部分健保負擔)、12,60
      0元、7,334元 (扣除部分健保負擔)、26,600元、10,539(
      扣除部分健保負擔)及7,000元、2,614(扣除部分健保負擔
      )元，合計255,146元部分，雖提出光田綜合醫院大甲分院
      之收據8紙為憑，然上開病房費用乃原告自行要求將病房
      由建保支付之病床升等為雙人房，有光田綜合醫院大甲分
      院函可稽，且為原告所是認，則上開將病房升等以換取優
      於普通人之住院品質所支付之費用，與被告之傷害行為無
      涉，亦非醫療行為所必需，此部分費用之請求，不應准許
      。
（二）增加生活上支出之看護費用部分：
   1、本件原告因車禍並受有左側遠端脛骨腓骨開放性骨折、左
      小指指粉碎性骨折等傷害，於94年4月8日在光田綜合醫院
      接受開放復位外固定器使用、左手清創縫合術，並於同年
      月11日再次接受開放復位鋼釘鋼板內固定術及清創術、左
      小指開放復位鋼釘內固定術併指部副木使用，又於同年月
      21日行清創術、同年月26日行左脛骨皮瓣術、同年5月5日
      再行清創術、同年月10日行植皮手術、同年月23日行拔除
      左小指鋼釘術，並於94年6月27日出院，住院期間需看護
      照護，復於94年9月6日再次入住光田綜合醫院行清創及皮
      瓣手術後，於同年月15日出院，又於94年10月31日至11月
      19日及95年7月24日至7月29日住院接受手術，有原告提出
      之光田綜合醫院診斷證明書2紙、收據4紙及光田綜合醫院
      大甲分院函1紙為證，被告對該診斷證明書及函文亦不爭
      執，本件原告係19年3月出生，住院時為高齡75歲之長者
      ，行動能力本不若平常人般順暢，且住院期間係接受清創
      、左小指、左脛骨皮瓣術等手術，實難期待原告有自我照
      料之能力，則原告請求被告給付住院期間之看護費用計24
      6,400元 (94年4月8日~6月27日之看護費173,800元+94 年
      9月6日~9月15日之看護費19,800元+94年10月31日至11 月
      19日之看護費41,800元+95年7月24日~7月29日之看護費
      11,000=246,400元)，有原告提出之大甲博愛看護中心收
      據4紙為證，並未逾越實際所需期間，且為被告所不爭執
      ，非無理由，應予准許。
   2、原告另主張被告應給付歷次出院後之以每月2萬元計算之
      居家看護費用計六個月，並提出收據6紙為憑，查本件原
      告因車禍陸續住院接受手術治療，且歷次出院時皆可使用
      拐杖行走，雖無24小時專人照顧之必要，然仍需一般生活
      上之照顧，有光田綜合醫院大甲分院函可稽，以原告已屆
      滿75歲，在家復健期間雖可持拐杖行走，仍有不便，且稍
      一不慎，顯有再次跌倒受傷之虞，自有看護稍加照顧一般
      生活起居之需，則原告請求被告給付一般生活照顧所需之
      看護即每月2萬元（平均每日666元)，佐以原告提出之收
      據6紙，居家看護期間之費用顯較先前住院期間以每日
      2200元計算之24小時看護費用為低，尚屬妥適，惟依原告
      提出居家看護期間之收據即94年7月至10月、94年12月及
      95年1月每月看護2萬元，然其中94年9月份及10月份之居
      家看護期間，原告於9月6日至9月15日及94年10月31日期
      間，陸續住院接受手術，此部分住院期間看護費用之給付
      ，亦經原告請求如前，則上開住院期間自不得再向被告請
      求給付居家看護費用，是以，原告請求被告給付居家看護
      費用計112,688元（計算方式：2萬元×4個月 (94年7、8
      、12月及95年1月共4個月)+2 萬元×20/30(9月份)+2 萬
      元×30/ 31(10月份)=112,688 元，元以下四捨五入），
      為有理由，應予准許。
   3、綜上，本件原告於住院期間，及出院後均需看護，是以，
      本件原告請求被告給付住院期間246,400元及出院後6個月
      期間之看護費用112,688元，合計359,088元範圍內，並未
      逾越實際所需，為有理由，應予准許，逾此部分之請求，
      不應准許。
（三）增加生活上支出之門診車資費用部分：
      本件原告因系爭車禍事故，歷次出院後雖可持拐杖行走，
      然原告為75歲高齡之肢體受傷人士，歷次就醫實難期待可
      自行搭乘公車前往醫院接受門診治療，是以，原告請求被
      告請求歷門診委由他人搭載所支付之車資計63,600元，業
      經證人胡四通結證在卷，且為被告所不爭，堪信為真正，
      此部分請求為有理由，應予准許。
（四）增加生活支出之廁所、浴室改建費及購置電動代步車之費
      用部分：
      原告主張因車禍受傷返家期間，行動不便，且家中一樓並
      無座式馬桶，為如廁之需，遂額外支付浴室改建之費用，
      復為外出之用，另購買電動代步車1台等費用計60,682元
      ，請求被告賠償上開費用云云，本件原告車禍歷次住院接
      受手術，然出院時均可用枴杖行走，且已僱用居家看護照
      料其日常生活，已詳述如前，則原告居家如廁時，縱稍有
      不便，僅需添購便椅即可，實無重新打造浴室之必要，則
      原告將其住家一樓蹲式馬桶，重新打造為座式馬桶之如廁
      空間，實難認屬原告受傷居家休養期間所必要；又原告出
      院時既可持拐杖行走，已無使用輪椅之必要，更遑論添購
      電動代步車，且依原告所述購買電動代步車係供外出購物
      之需等情，本件原告出院在家休養期間，業已僱用居家看
      護照料其日常生活，則電動代步車之購買，亦難認屬原告
      受傷居家休養期間所必要。是以，原告請求被告給付浴室
      改建及購買電動代步車之費用，於法無據，此部分請求，
      尚難准許。
（五）精神慰撫金部分：
      本件原告為75歲高齡之長者，因本件車禍受有左側遠端脛
      骨腓骨開放性骨折、左小指指粉碎性骨折等傷害，且多次
      住院接受清創、皮瓣、鋼釘鋼板固定等手術，住院時間累
      累計達116日，術後在家休養期間雖已可持枴杖行走，仍
      造成原告數月不良於行，其所之痛苦，自屬非小，然本院
      審酌原告上開所受之傷害，及被告高職畢業，目前在家幫
      忙配偶事業，每月收入約15,000元及兩造之社會身分、地
      位、經濟狀況，認原告請求被告賠償精神慰撫金50萬元，
      尚屬過高，應以20萬元為適當，逾此部分，自難准許。
五、按損害之發生或擴大，被害人與有過失者，法院得減輕賠償
    金額或免除之，民法第217條第1項定有明文。查本件車禍之
    發生，係原告乘騎機車，未依規定在車道內往前直行，在劃
    有分向限制線路段之路邊，橫向駛出，穿越至對向車道，導
    致駕駛自小客車直行之被告，亦疏未注意車前狀況，發現只
    能往前直行之車道上，竟有車輛以橫越之方式，穿越至對向
    車道，雖依反射原理往左側閃避，仍因閃避不及，與原告之
    機車發生碰撞，兩造就車禍之發生均有過失之責，本院審酌
    本件原告騎乘機車在禁止穿越及迴轉路段，由路邊直接橫向
    穿越道路，應為肇事之主要原因等情狀，認原告應負擔之過
    失責任比例為百分之六十，被告應負擔過失責任比例則為百
    分之四十為適當，爰減輕被告百分之六十之賠償金額，本件
    原告所受之損害總計為670,393元 (47,705+359,088+63,600
    +200,000=670,393)，故原告得請求被告賠償之金額268,157
    元 (670,393×40/100=268,157，元以下四捨五入) 。
六、末按保險人依本法規定給付之保險金，視為加害人或被保險
    人損害賠償金額之一部分；加害人或被保險人受賠償請求時
    ，得扣除之，強制汽車責任保險法第30條定有明文。原告自
    承已受領強制汽車責任保險給付200,000元，揭諸前開法律
    規定，原告請求被告賠償之金額，自應扣除上開金額，據此
    計算原告尚得向被告請求給付68,157元（計算式：268,157-
    200,000=68,157）。
七、又因回復原狀而應給付金錢者，自損害發生時起，加給利息
   。民法第213條第2項定有明文。又應付利息之債務，其利率
   未經約定，亦無法律可據者，週年利率為5%。此觀民法第203
   條之規定即明。又「民法第213條第2項所謂因回復原狀而應
   給付金錢者，例如所侵害者為金錢，則應返還金錢，如所侵
   害者為取得利益之物，則於返還原物外，更應給付金錢抵償
   其所得利益，始克回復原狀。是我民法明定身體健康之傷害
   ，應為金錢賠償（民法第193條、第195條第1項前段），此即
   民法第213條第1項所謂法律另有規定，自無適用同條第2項規
   定之餘地」（最高法院56年台上字第1863號判例意旨參照）
   。次按給付無確定期限者，債務人於債權人得請求給付時，
   經其催告而未為給付，自受催告時起，負遲延責任。其經債
   權人起訴而送達訴狀，或依督促程序送達支付命令，或為其
   他相類之行為者，與催告有同一之效力。此觀民法第229條第
   2項之規定即明。本件被告駕車過失傷害原告之身體，原告請
   求被告賠償者核屬金錢賠償方法，依前開規定及判例意旨，
   原告請求自附帶民事訴訟狀繕本送達被告翌日即95年6月7日
   起至清償日止，按年息5%計算之利息，為有理由，應予准許
   。至原告逾此範圍之請求，為無理由，不應准許。
八、從而，原告依侵權行為損害賠償之法律關係請求被告給付68
    ,157 元及自起訴狀繕本送達之翌日即95年6月7日起至清償
    日止，按年息5%計算之利息，為有理由，應予准許，逾此部
    分之請求，為無理由，應予駁回。
九、本件原告勝訴部分，所命為給付金額為68,157元，未逾50
    萬元，爰依職權宣告假執行；惟被告陳明願供擔保請准宣告
    免為假執行，經核無不符，爰酌定相當擔保金，併准許之，
    至於原告敗訴部分，其假執行之聲請，失所附麗，應併予駁
    回。
十、訴訟費用負擔之依據：民事訴訟法第79條
中    華    民    國    95    年    12    月    15   日
                  民事第三庭    法  官  林靜芬
正本係照原本作成。
如對本判決上訴，須於判決送達後20日內向本院提出上訴狀。
中    華    民    國    95    年    12    月    15   日
                                書記官


司法院資訊處製作；財團法人民間司法改革基金會備份。
